【裁判字號】    89,上易,3915
【裁判日期】    890922
【裁判案由】    詐欺
【裁判全文】
臺灣高等法院刑事判決                          八十九年度上易字第三九一五號
    上  訴  人
    即  被  告  乙○○
右上訴人即被告因詐欺案件，不服臺灣板橋地方法院八十九年度易緝字第二０八號，
中華民國八十九年九月二十二日第一審判決 (起訴案號：臺灣板橋地方法院檢察署八
十八年度偵字第二二九八二號)提起上訴，本院判決如左：
    主  文
上訴駁回。
    事實及理由
一、本案經本院審理結果，認第一審以上訴人即被告乙○○犯刑法第三百三十九條第
    一項之罪，判處有期徒刑十月，認事用法及量刑均無不當，應予維持，並引用第
    一審判決書記載之事實、證據及理由。
二、被告上訴意旨：告訴人甲○○所交付之鑽石，伊確實已經賣給客戶，其中一顆未
    售出之鑽石因客戶臨時取消購買意願，伊又欠了債務，才臨時起意將鑽石典當，
    伊並無詐騙之意思云云。惟查，右揭事實，業據告訴人甲○○指訴綦詳，並有估
    價單、如附表所示之支票、退票理由單各四紙、晶鑽當舖當票一張在卷可稽。次
    查，鑽石乃係貴重物品，並非市售一般物品，且鑽石之真偽及品質，在在影響價
    格之決定，是若非店面門市之販賣方式，買賣雙方理應相互熟識，購買者應無可
    能向並非熟稔之人購買鑽石之。被告竟無提供原先向其表明要購買鑽石之客戶資
    料，足見被告所稱顯屬無稽。另查被告既係要為告訴人仲介鑽石買賣，竟擅自將
    其中一顆價值十餘萬元之鑽石以四萬二千元之低價典當，套取現金花用，事後卻
    以不能兌現之支票交付告訴人，並向告訴人佯稱已將該顆鑽石全部出售，則其有
    施用詐術詐騙告訴人，至堪明確；且被告苟確有仲介鑽石買賣，縱客戶於買受後
    退貨，亦應將鑽石退還告訴人或另覓買主，又豈有將鑽石以顯不相當之價格典當
    予當舖之理？而被告既自承係因積欠債務，故臨時起意將鑽石典當，且於典當後
    並未將價款返還告訴人，足見被告自始確有為自己不法所有之意圖，而詐騙告訴
    人之鑽石，用以典當得款花用亦堪認定。再查，被告事後交付告訴人之四紙客票
    ，屆期提示竟均遭退票，而其中如附表編號四所示之支票，係於八十八年四月八
    日因先前乙○○所交付之同面額支票退票後，甲○○持還乙○○，由乙○○另行
    以空白支票交付，並囑由甲○○自行依先前之支票面額填載金額等情，復據告訴
    人於偵審中指述明確，按被告對於客戶因買受鑽石所交付之支票退票，竟未感到
    驚訝，反而持另紙金額空白之支票交付告訴人，並囑告訴人自行填載金額，以換
    回該退票之支票，則其是否確有將鑽石代告訴人出售予該客戶，已有可疑，且被
    告自始至終均無法提供出售鑽石予客戶之交易紀錄，及向其買受鑽石客戶之確切
    姓名年籍及住居所，而經原審依其所供稱「何慶銓」、「何智飛」（支票發票人
    實為「張智飛」）之住居處調取口卡結果，或非其所指「何慶銓」之人，或無所
    指「何智飛」其人；再參以，被告於支票退票後，始終未曾對附表所示之支票發
    票人提起民、刑事之求償、追訴，由是益見，被告所辯確有將鑽石出售予客戶云
    云，應係事後卸責之詞，並非可採。綜合上述情狀，被告應係以替告訴人仲介鑽
    石買賣為藉口，以詐取告訴人交付之鑽石七顆，事後並以不能兌現之支票抵付款
    項，則其於約定為告訴人仲介買賣鑽石之初，即應有為自己不法所有之詐騙意圖
    ，而告訴人亦因而受有損害，事證明確，被告犯行洵堪認定。被告猶執陳詞上訴
    空言否認犯罪，並稱原審量刑過重，為無理由，應予駁回。
三、據上論結，應依刑事訴訟法第三百七十三條、第三百六十八條，判決如主文。
本案經檢察官林占青到庭執行職務。
中      華      民      國   八十九   年   十二    月     二十六      日
                             臺灣高等法院刑事第九庭
                                       審判長法  官  李  文  成
                                             法  官  何  菁  莪
                                             法  官  周  盈  文
右正本證明與原本無異。
不得上訴。
                                             書記官  余  姿  慧
中    華    民    國    八十九    年      十二      月      二十七      日
附錄：本案論罪科刑法條全文
刑法第三百三十九條第一項：意圖為自己或第三人不法之所有，以詐術使人將本人或
                          第三人之物交付者，處五年以下有期徒刑、拘役或科或
                          併科一千元以下罰金。
附表：
┌──┬───────┬───────┬───────┬────────┐
│編號│發票年月日（民│ 金     額    │發    票    人│付    款    人  │
│    │國八十八年）  │（新台幣）    │              │                │
├──┼───────┼───────┼───────┼────────┤
│一  │三月十五日    │二十二萬六千元│光義有限公司朱│中興商業銀行中壢│
│    │              │              │文龍          │分行            │
├──┼───────┼───────┼───────┼────────┤
│二  │三月十五日    │一十四萬八千元│光義有限公司朱│第一商業銀行中壢│
│    │              │              │文龍          │分行            │
├──┼───────┼───────┼───────┼────────┤
│三  │三月二十五日  │二十三萬元    │張智飛        │台北銀行台中分行│
├──┼───────┼───────┼───────┼────────┤
│四  │四月十日      │二十八萬元    │黃煌吉        │新竹區中小企業銀│
│    │              │              │              │行              │
└──┴───────┴───────┴───────┴────────┘


司法院資訊處製作；財團法人民間司法改革基金會備份。
